臺灣台南地方法院民事判決　九十二年度訴字第八三一號
　　原　　　告　甲○○
　　訴訟代理人　陶靜芳律師
　　被　　　告　乙○○
　　訴訟代理人　蔡明樹律師
右當事人間請求返還不當得利事件，本院判決如左：
    主    文
原告之訴及假執行之聲請均駁回。
訴訟費用由原告負擔。
    事實及理由
壹、原告主張：
一、聲明：求為判決：被告應返還原告新台幣（下同）一百零三萬二千二百三十一元
    ，及自起訴狀繕本送達之翌日起至清償日止，按年利率百分之五計算之利息，並
    陳明願供擔保，請准宣告假執行。
二、陳述：
（一）原告、被告本為男女朋友關係，民國（下同）八十九年二月間，為預作日後結
      婚之打算，乃合意以被告名義購買房屋一幢。除購屋所需之稅金，代書費用及
      行政規費合計新台幣（下同）六萬三千八百八十二元均由原告繳納外，並由原
      告所屬安泰商業銀行，帳號：００９—４１—０１３３３３—５—００之帳戶
      （此為其貸款扣款專戶）或帳號：００９—000000000帳戶內，供被
      告繳納貸款扣款用。自八十九年四月二十九日起至九十年七月十二日止，轉帳
      金額共計九十六萬八千三百四十九元。因被告於後另交其他友人，致當初合意
      購屋係為結婚定居之用之前條要件，已不復成就。惟系爭標的房屋確實登記為
      被告所有，負擔抵押債務人亦為被告，且建物現況經被告自承出租友人楊俊榮
      使用收益中。
（二）本件訴訟標的請求權基礎之法律關係及理由：
　　(1)民法第一百七十九條規定，無法律上之原因而受利益，致他人受損害者，應返
      還其利益。雖有法律上之原因，而後其已不存在者，亦同。按：凡訂立婚約而
      接受聘金禮物，固為一種贈與，惟此種贈與，並非單純以無償移轉財物為目的
      ，實係預想他日婚約之履行，而以婚約解除或違反為解除條件之贈與，嗣後婚
      約經解除或違反時，當然失其效力，受贈人依民法第一百七十九條，自應將其
      所受利益返還於贈與人。嗣民法依前揭判例之法律精神，於七十四年明文增訂
      第九百七十九條之一，因訂定婚約而為贈與者，婚約無效、解除或撤銷時，當
      事人之一方，得請求他方返還贈與物。本條新增之立法理由為：婚約當事人間
      ，常有因訂定婚約而贈與財物之事情，若婚約無效、解除或撤銷時，應許一、
      當事人請求返還贈與物，爰增設本條，以免解釋上之紛擾。準此，此條文增訂
      之立法精神，系源自民法第一百七十九條不當得利之法律精神而來，自不待言
      。
　　(2)本件兩造實質上雖未定有婚約，惟合意購買系爭房屋，確實係為日後結婚之用
      預作打算。而原告支付金錢購屋，並非單純以『無償移轉財物』為目的，而係
      以「兩造不結婚」做為金錢贈與契約之解除條件。而嗣後，被告確實因另交友
      人，致兩造「結婚」目的無法實現，轉換為實體法上效果即為解除條件之成就
      ，贈與契約失其效力，參照前所揭示之最高法院四十七年臺上字第九一七號判
      例意旨，原告自得依民法第一七九條後段之規定，雖有法律上原因，而其後已
      不存在者，亦構成不當得利，請求被告返還所受領之金錢利益。並適用十五年
      之消滅時效。
　　(3)再退步言，本件兩造雖未定有婚約，惟系爭事實與民法第九百七十九條之一增
      定之法律精神（本質仍為不當得利）乃相一致，亦當得以類推適用，而准原告
      得請求返還所支付之價金。
（三）針對被告抗辯法律關係之主張，駁斥如下：
　　(1)「附條件」的法律行為，其最大的作用在於使行為人對於「將來的效果」加以
      控制。就理論上言，使原為法律行為的「動機」，提升為法律行為的一部份，
      成為法律行為的「內容」。
　　(2)本件非為無條件的單純贈與，「贈與契約」乃以一方為「意思表示」，他方允
      受即成立。但「條件」，是債務人所「加附」的，有如前言，將「動機」納入
      為法律行為之內容，此以意思表示通知到達相對人即可，不需相對人允諾或同
      意。更何況，本件，相對人「明明白白」表示「不會貪圖這些錢」……。即等
      同已完全明白，本件原告為「法律行為」時之動機也納入，而為法律行為之一
      部分。
　　(3)本件非「附負擔」之贈與契約，按「條件」有停止法律行為之效力，但無「強
      制力」，「負擔」雖無停止法律行為之效力，但得為強制之標的；本件如強解
      以「結婚」為附負擔之贈與契約，不僅違反婚姻之本質，亦有悖於公序良俗之
      嫌。本件既非「附負擔」之贈與，則無撤銷之問題；亦無短期除斥期間之適用
      。
　　(4)本件亦非意思表示錯誤：
　　原告於支付本件系爭金錢之初始，即明白表示用意，並堅持以「帳戶」對「帳
      戶」之方式匯款，才有憑據。被告亦清楚表示『如果沒有結婚，或不在一起了
      ，不會貪圖這些錢，會把錢還你，或是把房子還你！』，原告並無「意思表示
      錯誤」，被告亦無「誤會」。
　　原告支付至九十年七月十二日後，在九十一年十二月底前尚在味全路竹場做理
      貨工作時，被告曾要求原告：繼續替她繳系爭房屋貸款，或者，再多拿出其自
      行繳納貸款之部分給被告（註：因其後，被告自己繳納了一些錢），房子就過
      戶交還。【上開要求，遭原告拒絕】由此而見，被告豈有「誤會」？原告又何
      來「意思表示錯誤」？
　　原告並未主張「意思表示錯誤」，自無撤銷除斥期間經過之問題！
（四）有利之證據及理由：
　　(1)總金額九十六萬八千三百四十九元之匯款明細表、房貸繳款單據、六萬三千八
      百八十二元之買賣契稅、規費證明書等。
　　(2)在買賣契約貸款授權書中，原告列為「保證人」
　　(3)購買系爭房屋總價款之發票正本由原告保存。按，此等重要、高價額之購屋發
      票，果真為被告獨力購買，何以由原告保存？
　　(4)屋投保之二十年火險一萬八千九百三十四元，以原告所開立之八十九年五月三
      十一日支票支付，入帳戶「一－七四二－０」即為建設公司銀皇股份有限公司
      之號。
　　(5)為購買系爭房屋而設立之原告所屬安泰商業銀行台南分行，帳號：００９—２
      ２—000000－0－00帳戶，與被告所有之安泰銀行台南分行，帳號：
      ００９—４１—０１３２２２—６—１５（此為其貸款扣款專戶）及帳號：０
      ０９—000000000帳戶，係同一日開立。
　　(6)繳納貸款，支付金錢至九十年七月十二日即不再繳納之原因，乃無法再接受被
      告「腳踏兩條船」之感情態度，輔助證明如下：原告與被告一起購屋時間為八
      十九年二月間，且持續付款至九十年七月間。然被告於九十二年六月二十日之
      答辯狀末段，即主張與訴外人「楊某」於八十八年底即交往，迄今仍是。無異
      承認被告與原告一起購屋之始，即形成「三人世界」，並蒙蔽原告。
（五）對被告主張否認部分：
　　(1)被告主張原告繳納本息「五十四萬六千九百零四元」及「違約金」一千一百五
      十八元是租金，原告否認有租賃關係存在。
　　被告迄今提不出書面租賃契約。
　　原告自己有居住之房子，且有餘屋出租，僅收租金五千五百元，何需向原告租
      用房子？
　　被告主張之租金總金額，前後不一。其於九十二年六月二十三所呈答辯狀稱五
      十四萬八千餘元，然於九十二年九月二十六日答辯狀卻又稱租金共計四十八萬
      八千餘元，顯見，根本無約定租賃之事實、否則連約定租金之多寡都不確定？
　　原告果真租用其房子，何需連買賣稅金等規費高達六萬餘元，都要繳納？還要
      擔任「貸款保證人」、購買二十年火險？
　　被告主張與「楊俊榮」為男女朋友關係，現階段楊某亦使用系爭房屋，卻「訂
      有租約」、「租金一萬」！然而，既否認與原告曾為「男女朋友關係」，卻未
      訂租金，且主張每月租金即每月應繳貸款數額（且每月不固定），與常理有違
      ，不值採信。
　　(2)被告的存款簿及提款卡自始都不在原告身上，始終都在被告手上。
　　由被告於９２、７２、５造表之對照表所示，「表一」及「表二」，領款序號
      縱然連接，不代表非兩人偕同領款？而造成一前一後之序號！
　　「表二」所示，被告縱有無摺存款入自己帳戶，亦可能是持早已書立好之存款
      條，交代他人存入。否則原告當日既需要提出被告之一萬一千元，表示當時缺
      錢用，又何需早先八分鐘存款一；萬五千元？
　　「表三」所示九十年一月十二日提款序號ＩＭ－七六０八三，交易三萬塊是在
      原告『自己的帳號內』交易，原告在自己帳戶內領錢有何不對？被告帳戶內同
      日提款序號ＩＭ－七六０八二，何能表示『非』兩人偕同提款？
　　對被告九十二年十一月二十六日所提的所謂「交叉比對」，駁斥如下：
　　I被告所提被證二十一之說明一：八十九年十月二十六日原告先後存入十一萬七
      千、三萬元，再轉匯至被告帳戶內，中間時間，穿插被告之「卡片提款」三萬
      元，即謂「卡片」在原告手上？並以特殊手法自導自演，原告如此疲勞作啥？
      又何以不代表「被告就在原告身邊」？
　　II說明二：被告於九十年一月九日存款再轉匯至被告帳戶，三日後，同一時間被
      告提領二萬，原告提領三萬，序號相連，又何以不代表「被告就在原告身邊」
      ？
　　III被證二十二之上方表格，根本無法證明何事？其下欄說明二，能代表被告非於
      高雄台南間來來去去嗎？
　　Ⅳ被告在訴狀中就同一筆款項，前後重覆敘述，一方面說是「借款還款」，一方
      面又說是「自導自演」之兩面手法，矛盾重重！既是「自導自演」，又豈會承
      認是原告還款予被告之金額？
　　被告謂：「甲○○為了每月以繳納房貸本息充作租金之便，要求被告將存摺及
      提款卡交其保管，以備不時之需」，試問，被告既不認為兩造是男女朋友，何
      以會把這麼重要的東西交與「房客」運用？有悖常理。
　　原告繳納至九十年七月十二日最後一筆六萬四千六百零四元，即不願再繳納。
      因實在找不出繼續繳納之意義何在？而前一筆九十年五月十日亦為六萬四千六
      百零四元，與被告所言七、八兩個月之本息和相符合，但這兩筆均有匯款記錄
      ，但因無『利息收據單』在原告手上可供提出，故被告亦否認將其排除在所謂
      「租金」之外但卻與貸款金額相符。顯見被告否認除「租金」外之其餘部分法
      律關係，已非一致。換言之，被告因有「利息收據」不承認但卻轉為「租金」
      名義；無「利息收據」部分，一概不承認，並說是「卡片在原告手上」之兩面
      手法理由，已不攻自破。
　　被告所提之證物實無法證明所言「提款卡」、「存簿」均在原告身上。
　　果如被告言，均由原告自由調配金額、一手操作，所有匯入款項與被告無關，
      則被告大可全部否認所有匯款金額，何需一部否認一部承認並主張為租金？原
      告又何必每一筆都花費十八元或三十元之匯款手續費？原告果真如被告所言、
      需花費這麼多精神，用此奇怪之手法去預設『今日之請求』？原告又何能料想
      到日後分手，而必然有此訴訟增生？
　　被告於開庭即日，當庭呈遞一份令人無法立即消化、分辨真假、瞭解之所謂「
      事實證物」，並滔滔指述原告之「種種不是」，造成承審法院之誤會，令原告
      委屈莫名。被告以杜撰的內容，穿鑿附會，強加扭曲之手法，才是真正惡劣！
　　(3)被告主張八十九年五月二日借貸十一萬元五千三百八十元予原告，原告否認：
　　被告當時，均無工作，其所有生活支出，幾乎為原告支付。被告何來現金借貸
      予原告。
　　被告所提之華南銀行利息扣繳憑單，根本非其存款，乃其奶奶借用其名所放之
      定存。
　　被告謂八十九年十月二十三日匯款一萬七千元，八十九年十月二十六日匯款三
      萬元，八十九年十二月七日匯款一萬一千八百十六元，乃原告先前借貸之還款
      。然查，上開金額，完全符合繳款單據。
　　原告時常持現金交代被告存入帳戶，一紙「存款憑條」根本不能證明是借貸關
      係。
（六）綜上所陳及整理，被告無法律上之原因受有利益而致原告受有損害，至為顯明
      ，依民法第一百七十九條之法律基礎，請求被告返還不當得利一百零三萬二千
      二百三十一元，循屬有據。
三、證據：提出買賣契約書一件、契稅一件、規費收據一件、被告貸款扣款資料卡一
    件、利息收據二十一件、建物、土地謄本各三件、原告父母戶口謄本一份、房屋
    租賃契約影本一件、原告房屋租賃契約書影本一件、營業稅繳款書影本一件、照
    片三張、貸款保證書影本一件、購屋發票一紙、支付火險支票影本一紙、犬隻注
    射登記卡二紙、電話申機費收據影本一件等為憑。
貳、被告抗辯：
一、聲明：求為判決駁回原告之訴及假執行之聲請，並陳明如受不利之判決，願供擔
    保，請准宣告免為假執行。
二、陳述：
（一）事實上之爭點：
　　(1)八十九年二月間被告購買系爭房屋時，兩造間是否具有男女朋友且已達論及婚
　　　嫁之關係？
　　原告起訴主張兩造為男女朋友關係，為預作日後結婚之打算，而合意購買系爭
      房屋：：：云云，被告否認之，此部分主張應由原告負舉證責任，但自其起訴
      迄今未見原告提出任何實質證據以實其說，而且其本身也承認兩造間實質上未
      定有婚約，足見是其片面說法不足採信。
　　被告就原告之上揭主張雖不負舉證責任，但為使事實真相呈現，被告已有下列
      證據方法可證明原告聲稱「兩造為男女朋友且已論及婚嫁」絕非事實：
　　I被告與男友楊俊榮早在八十八年底左右（即八十九年購買系爭房屋之前）就開
      始交往至今感情一直在穩定發展中，而且因為被告在八十九年購買系爭房屋後
      就租給原告，另一方面因為被告一直在高雄工作，所以就租在位於高雄市○○
      路八五七號「宗泰當鋪」二樓的一個房間，男友楊俊榮則因為工作關係也住在
      「宗泰當鋪」二樓的另一個房間，以便互相照顧，兩人經常相處一起，被告絕
      無空暇去組所謂「三人世界」，此完全是原告一派胡言，此等事實業經證人楊
      俊榮於　鈞院九十二年十月廿四日庭訊時作證可為證明。
　　II另有證人楊秀娟於九十二年八月廿九日至　鈞院作證亦證實被告八十九年間在
      高雄工作並租在上揭「宗泰當鋪」二樓。
　　(2)系爭房屋係由被告個人購買？或由兩造購買為準備結婚使用？
　　被告絕無與原告論及婚嫁而購買系爭房屋為準備結婚使用已如上述，系爭房屋
      確實係由被告個人購買，被告已提出訂買賣契約時支付建設公司部分買賣價金
      之證明，原告支付部分貸款本息合計是充作承租使用系爭房屋之代價（詳後述
      ）。
　　至於原告會擔任被告就系爭房屋貸款之保證人，也是因為被告當時想靠自己的
      能力以自己之積蓄購買系爭房屋，暫時不想讓父母知道，將來讓父母有個驚喜
      ，而貸款銀行又要求須有保證人，被告之前曾數度借款協助原告，又準備將系
      爭房屋租其使用，在此情況下，原告願意擔任保證人亦屬人情之常，絕非原告
      所主張是為結婚而購屋。
　　(3)兩造何人有相當資力可購買系爭房屋？
　　八十九年三月間被告購買系爭房屋時，被告早已從中華醫專畢業，而且從學生
      時代因家中經濟寬裕，經常給予被告金錢，被告多數均存下來，此有八十八年
      至九十一年間銀行出具之存款利息收入資料可供證明，足見原告於九十二年十
      月十六日呈　鈞院爭點整理狀第六頁第一行以下所稱：「被告當時，均無工作
      ，其所有生活支出，幾乎為原告支付。被告何來現金借貸予原告」等語，全是
      一派胡言令人作嘔！
　　尤其事實恰好相反，原告家中其實經濟狀況普通，原告更是收入微薄始終不穩
      定，只是憑著一張嘴說要振作努力，還曾數次向被告作小額借貸，其中有明確
      證據者即為八十九年二月廿八日三萬五千元（此即原告為圖賴債挾怨報復誣告
      被告而遭高雄地檢署以九十二年度偵字第四九三一號提出公訴之案件所指訴之
      內容所示，詳被告九十二年十月廿二日呈　鈞院爭點整理狀所附被證八號，此
      份起訴書及另案高雄地檢署九十二年度偵字第六一○八號不起訴處分，原告曾
      於　鈞院九十二年十月廿四日庭訊時表示引用，足見亦承認上情，至於該兩份
      處分書所稱「甲○○與乙○○先前係男女朋友關係」，其先前亦是指早在八十
      九年之前，如同被告於　鈞院所述，曾想過要作男女朋友，但在八十九年二月
      廿八日原告向被告借款時及八十九年三月間購買系爭房屋時，兩造早已不是男
      女朋友關係，只能說是交情不錯的朋友關係，被告所述自始至終如一，不容原
      告任意張冠李戴，另外即是被告已提呈付款證明的八十九年五月二日借予原告
      一十一萬五千三百八十元及在八十九年五月卅一日又向被告借用一萬一千元，
      另再對照原告所提出其名下所有「台南市○○路五十一巷十五之三號」及其弟
      王柏淵名下所有「台南市○○○街一八四巷八號三樓之十」之不動產登記謄本
      可知，甲○○名下房屋之尚有銀行貸款抵押權一百三十二萬元，其弟王柏淵名
      下房屋，則有銀行貸款抵押權三百一十二萬元，且因未續繳貸款，已遭原貸款
      銀行於九十二年二月十七日聲請法院予以查封，再對照原告在繳納系爭房屋貸
      款本息首期即因遲延繳納受罰違約金，甚至還有被多期催款不繳害得銀行對被
      告及原告聲請發支付命令之記錄，可見原告之經濟一直處於捉襟見肘之窘境，
      如今卻強拗連被告生活費都由其支付，此部分被告亦已提出八十八年至九十一
      年間之財力證明，則原告亦應提出上揭期間相對之財力證明，以證明其有能力
      購屋，否則即是信口雌黃！
　　(4)原告另於九十二年十月十六日呈鈞院之爭點整理狀所附證物十五「購買系爭房
      屋總價款之發票正本」及證物十六「支付系爭房屋火險之支票」欲證明其為付
      款之人：：云云，但查：
　　系爭房屋火險費乃被告所支出，被告已提出領款證明，之所以會以原告甲○○
      之票期在三個月後之八十九年五月卅一日支票來兌現付款，乃是因應原告捉襟
      見肘之經濟狀況，先是由其曾作保險之母親處得知保險費如用支票付款票期可
      開三個月，所以他們一併收下被告所付款項先周轉三個月，但事實上確實被告
      所付，此由火險之收據及保險單均在被告手上可為證明。
　　至於購買系爭房屋之發票會在原告乃因被告在八十九年三月間購買系爭房屋後
      即交予原告承租使用，因原告當初聲稱在營業前可能要辦理節稅等手續，才要
      求被告留下部分資料，故被告只拿走最重要之土地房屋權狀等物，原告不能以
      此即認為系爭房屋為其購買。
　　(5)本件原告甲○○訴請被告乙○○給付之一百零三萬二千二百三十一元，其數額
      之計算式如下所示：
　　購買系爭房屋所支出之稅金、代書費用及行政規費合計六萬三千八百八十二元
      。
　　自八十九年四月廿九日起至九十年七月十二日止，由原告甲○○所屬「安泰商
      業銀行台南分行」帳號00000000000000綜合存款帳戶，以轉帳
      方式匯款至被告乙○○所屬同為「安泰商業銀行台南分行」帳號000000
      00000000綜合存款帳戶或同銀行帳號00000000000000
      貸款扣款專戶供作被告乙○○繳納系爭房屋貸款款之用，轉帳金額合計九十六
      萬八千三百四十九元。
　　 以上金額合計一百零三萬二千二百三十一元。
　　(6)被告乙○○對於原告甲○○之上揭主張予以否認，茲駁斥如下：
　　購買系爭房屋所支出之稅金、代書費用及行政規費合計「六萬三千八百八十二
      元」部分：
　　I原告甲○○主張上揭稅費為其所支出，並提出契稅繳款書（五萬七千三百四十
      八元）、台南市政府地規費及罰鍰收據聯單兩張（五千元及一千五百三十四元
      各一張）作為主張付款之證據云云。
　　II但查上揭六萬三千八百八十二元並非原告甲○○所支付，而是被告乙○○所支
      付，蓋因系爭房屋是由被告乙○○所自力購買，被告乙○○先在八十九年二月
      廿九日從名下華信商業銀行帳號00000000000000存款帳戶內提
      領十二萬元準備支付可能要支出的各項費用，購買系爭房屋時賣方建設公司並
      沒有如同一般購屋要求支付頭期款，而且因為不動產持續不景氣，所以買賣條
      件較為寬鬆，賣方建設公司還同意買賣價款由被告全額以銀行貸款支付（買賣
      價款為四百一十萬元），所以在八十九年三月一日簽約時賣方建設公司只先要
      求須支付六萬元準備繳納契稅（在此須說明的是本件買賣系爭房屋的契約簽訂
      日期應為八十九年三月一日，而不是原告起訴狀所附證物一房地買賣契約書內
      所示的八十九年二月十八日，該八十九年二月十八日是賣方建設公司預先打好
      字的日期，但實際簽約日應為八十九年三月一日，此有在當日簽約時被告乙○
      ○一同簽署給安泰商業銀行的「約定書」上有註明日期為八十九年三月一日可
      為證明），被告乙○○已提出有領上揭十二萬元款項之存摺可供證明上揭款項
      為被告乙○○所支付，而在八十九年三月一日簽訂買賣契約時，被告乙○○先
      交給建設公司六萬元，用以支付上揭契稅，結果建設公司交由代書在八十九年
      三月十五日繳納了五萬七千三百四十八元，尚餘二千六百五十二元，另在八十
      九年三月十七日交屋時，建設公司請被告乙○○須支付地政規費及代書費等合
      計一萬六千零二十一元，因前次八十九年三月一日所支出六萬元在付完契稅後
      ，尚餘二千六百五十二元，故被告另支付一萬三千三百六十九元給建設公司（
      即一萬六千零二十一元減二千六百五十二元等於一萬三千三百六十九元，此項
      數字請參閱原告甲○○起訴狀所附證物二第一張契稅繳款書左方建設公司之註
      記有16021︱2652∥13369，即可證明被告乙○○所述為真），另外在八十九年
      三月十七日交屋時乙○○本來還準備支付系爭房屋火險之保險費一萬八千九百
      三十四元，但原告甲○○表示他從曾作保險之母親處得知保險費如用支票付款
      票期可開二至三個月，所以被告乙○○乃先交付一萬九千元予原告甲○○，原
      告甲○○另開一紙預定兌現日為八十九年五月卅一日之個人支票給建設公司，
      但在快到上揭支票預定兌現日前，原告甲○○又再度周轉困難，乃又向被告乙
      ○○借款，被告乙○○並於八十九年五月卅一日再下午十四時卅二分在安泰商
      業銀行北高雄分行（在高雄市○○路）以無摺存款方式將一萬一千元存入被告
      乙○○之上揭「安泰商業銀行台南分行」帳號00000000000000
      存款帳戶內，原告甲○○隨即在同日下午十四時五十一分左右用被告乙○○之
      提款卡在安泰商業銀行永康分行（在台南縣永康市）提款機前領走該一萬一千
      元，供其兌現上揭支票，接著又在同日不久下午十五時十五分原告甲○○用自
      己的提款卡在同一提款機前從自己的安泰商業銀行台南分行帳號000000
      00000000存款帳戶內提領五百元，兩項提款時間緊接，提款序號接近
      可證明是原告甲○○一人所為，此部分被告乙○○有無摺存款證明、銀行提款
      資料及支付上揭火險之付費收據及保險單可證明上揭火險費為被告乙○○所支
      付，至於原告甲○○曾於九十二年十月十六日呈　鈞院爭點整理狀主張上揭保
      險費為其支付，並以證物十六之支票欲實其說，顯然並非事實，被告乙○○已
      提出上揭更強有力之證明據證明原告甲○○此部分主張，並非事實。
　　原告另主張自八十九年四月廿九日起至九十年七月十二日止，由原告甲○○所
      屬「安泰商業銀行台南分行」帳號000000000000綜合存款帳戶，
      以轉帳方式匯款至被告乙○○所屬同為「安泰商業銀行台南分行」帳號000
      00000000000綜合存款帳戶合計九十六萬八千三百四十九元部分：
　　I原告甲○○此部分匯款之主張，被告乙○○只承認有收到原告甲○○轉帳匯款
      合計四十八萬八千零八十八元係支付八十九年四月至九十年六月之房租，此部
      分被告乙○○主張是原告甲○○承租使用系爭房屋所支付的租金，證據已詳如
      被告乙○○歷次書狀及主張所述。
　　II被告主張原告甲○○另於八十九年十月廿三日匯款一萬七千元、八十九年十月
      廿六日匯款三萬元及八十九年十二月七日匯款一萬一千八百十六元合計五萬八
      千八佰一十六元，則為原告甲○○清償在八十九年五月二日向被告乙○○借款
      十一萬五千三百八十元之部分款項，尚有五萬六千五百六十四元未還，有關被
      告乙○○出借上揭十一萬五千三百八十元予原告甲○○之事實，被告羅彩方已
      提出八十九年五月二日在安泰商業銀行北高雄分行以無摺存款方式將上揭款項
      匯入原告甲○○在安泰商業銀行台南分行帳號00000000000000
      存款帳戶之存入憑條（憑條上為被告乙○○字跡）及證人楊俊榮之證詞可為證
      明。
　　III以上被告乙○○收到匯款之金額合計為五十四萬六千九百零四元，其他超過上
      揭數目部分則為原告甲○○利用當時持有被告乙○○在安泰商業銀行台南分行
      帳號000000000000存款帳戶之存摺及提款卡之便（被告乙○○當
      初會將上揭存摺及提款卡交給原告甲○○，是因為甲○○表示為了每月以繳納
      房貨本息充作租金之便，而要求被告乙○○將存摺及提款卡交其保管以備不時
      之需，因當時上揭安泰商業銀行台南分行的存款帳戶只是作為系爭房屋貸款繳
      款的用途，被告乙○○沒有其他的金錢在該存款帳戶出入，且自己保留了存款
      印鑑，因而不疑有詐才將該存摺及提款卡交予原告甲○○保管，沒想到原告甲
      ○○早有不良居心）運用臨櫃存款、轉帳匯款、在提款機及櫃台提款等方式交
      錯運用，以奇怪的手法強行灌水造成外觀似乎有甚多金錢匯入被告乙○○存款
      帳戶內的假象，原告甲○○雖否認在上揭匯款期間曾持有被告乙○○之上揭存
      摺及提款卡，然被告乙○○方面為求事實真相呈現，努力地蒐集相關證據，除
      了先前在九十二年七月廿五日呈　鈞院之「檢呈狀」及所附對照表及證據（一
      ）（二）（三）（四）已可證明被告乙○○之上揭存摺及提款卡當初確實在原
      告甲○○身上外，被告乙○○又發現下列原告甲○○以同一奇怪之手法造成匯
      款予被告乙○○之假象：
　　ａ八十九年十月廿六日從現存銀行匯款資料上顯示有一筆十一萬七千元從原告甲
      ○○在安泰商業銀行台南分行帳號00000000000000存款帳戶以
      轉帳方式匯入被告乙○○在安泰商業銀行台南分行帳號0000000000
      0000存款帳戶內，但是經過比對銀行資料發現：原來八十九年十月廿六日
      當天原告甲○○是在「安泰商業銀行台南分行」現場先於下午十二時四十四分
      以臨櫃存款方式將現金十一萬七千元存原告甲○○自己在「安泰商業銀行台南
      分行」帳號00000000000000存款帳戶內，接著又以提款卡轉帳
      匯款方式將上揭十一萬七千元匯入被告乙○○在「安泰商業銀行台南分行」帳
      號00000000000000存款帳戶內，現從提款機的資料可發現：原
      告甲○○原本想一次就把十一萬七千元匯出，但是並沒有成功（因為以提款卡
      轉帳匯款，每次最高可匯十萬元），最後才分兩筆先在下午十二時五十二分左
      右（在此必須說明的是，從提款機的記錄內的時間為下午十二時廿二分，似乎
      早於原告甲○○上揭將十一萬七千元臨櫃存款的時間下午十二時四十四分，但
      是當時應該是提款機內設定的時間比實際時間慢了大約半小時左右，但是並不
      影響事實，因為原告甲○○上揭安泰存款帳戶內在臨櫃存款十一萬七千元之前
      ，帳戶內只有十元，所以一定是先存入上揭十一萬七千元後，才能匯款出去，
      可見確實是提款機內設定的時間慢了三十分左右），匯出十萬元，再匯出一萬
      七千元到被告乙○○之存款戶內，然後再用被告乙○○的提款卡，在提款機前
      於下午十三時二分左右（即提款機記錄顯示之下午十二時卅二分）從被告乙○
      ○上揭存款帳戶內提領三萬元，接著又在不久即同日下午十三時零五分將該領
      出的三萬現金存入原告甲○○自己「安泰商業銀行台南分行」帳號00000
      000000000存款帳戶內，然後又同日下午十三時十一分以匯款方式從
      原告甲○○上揭存款帳戶內，將該三萬元匯入被告乙○○在房貸扣款專戶（即
      安泰商業銀行台南分行帳號000000000000帳戶內（此筆款項也就
      是被告乙○○上揭所主張如附表二所示原告甲○○在八十九年十月廿六日清償
      在八十九年五月二日向被告乙○○所借十一萬五千三百八十元之部分款項三萬
      元。之後又在短期內將被告乙○○之提款金融卡將其他款項提領只剩餘額廿二
      元，即八十九年十一月七日提領三萬元及七千元、八十九年十一月十日提領八
      千元，八十九年十一月十六日提領三萬元，八十九年十一月十七日因房貸每月
      扣款日到期被扣兩筆四千八百三十元及二千四百零五元，會分這樣兩筆扣款，
      是因為如上所述在八十九年十月廿六日原告甲○○因清償八十九年五月二日向
      被告乙○○所借十一萬五千三百八十元之部分款項三萬元，匯入被告乙○○上
      揭房貸扣款專戶用作清償房貸部分本金，因為本金在八十九年十月廿六日已有
      變動，所以到八十九年十一月十七日扣款時會有兩段利息算法，原告另在八十
      九年十一月十八日在他行提款機提領二千元，連同被扣手續費七元合計二千零
      七元、八十九年十一月十八日另在安泰商業銀行永康分行（這間永康分行被告
      乙○○從未去過）提領三千元，至此為止帳戶內剩餘額二十二元）。
　　ｂ另從九十年一月九日現存銀行提款匯款資料又發現：原告甲○○先將現金二萬
      元存入其在安泰商業銀行台南分行帳號00000000000000存款帳
      戶內，接著將該二萬元匯款至被告乙○○在安泰商業銀行台南分行帳號000
      00000000000存款帳戶，但在三天後九十年一月十二日原告甲○○
      先拿被告乙○○之金融提款卡在提款機前從上揭帳戶領出二萬元（提款序號為
      ＩＭ七六○八二），接著原告甲○○又從其本身之上揭存款帳戶以金融提款卡
      在提款機前領出三萬元（提款序號為ＩＭ七六○八三），由此提款序號一前一
      後號碼緊接（一為ＩＭ七六○八二、另一為ＩＭ七六○八三）可證明當時被告
      乙○○之上揭安泰商業銀行台南分行帳號0000000000000存款帳
      戶之存摺及金融提款卡確實在原告甲○○身上。為使鈞院更容易明瞭原告甲○
      ○之奇怪手法，被告乙○○已另就原告甲○○存提匯款情形作成一張示意圖及
      對照表所示。
　　ｃ以上為藉由提款序號、匯款存款時間可清楚看出都是原告甲○○拿著被告乙○
      ○上揭存摺及金融提款卡，一人自導自演，以奇怪之方式強行灌水造成有多筆
      款項匯入被告乙○○存款帳戶內之假象，另外再從兩造之上揭安泰商業銀行存
      款帳戶內之資料可發現一些異常現象：被告乙○○之存款帳戶內只要是原告甲
      ○○匯款進來的款項，除了由每月到期之房貸扣款及如附表二所示三筆清償部
      分欠款之五萬八千八百十六元外，其他都是匯款進來以後沒多久就陸續被用金
      融提款卡提領，可見除了被告乙○○所承認之五十四萬六千九百零四元（即附
      表示所示四十八萬八千零八十八元加五萬八千八百十六元）以外，其他都是原
      告甲○○拿被告乙○○之金融提款卡領走使用，再從原告甲○○之存款帳戶資
      料來看，也是每當有錢進到該帳戶內不久後就被提領出來，該存款帳戶一直到
      九十年十二月廿一日時帳戶餘額是「一元」，也可證明原告甲○○本身經濟狀
      況不佳，其中據查在八十八年九月廿二日一直到八十九年八月廿六日被告乙○
      ○介紹原告甲○○到味全公司路竹廠工作這段將近一年時間，原告甲○○還呈
      現無固定職業之狀態，那來餘錢買房子給被告乙○○？又那來餘錢提供被告乙
      ○○之生活費？所以除了原告甲○○提出上揭具有重大瑕疵之匯款資料及單據
      以外，應命原告甲○○提出其財力證明或請向財政部財稅資料中心函調其財產
      總歸戶資料即可證明原告甲○○均是一派胡言。
　　ｄ原告甲○○運用如上所述的存提匯款方式，其手法之怪異實在令人費解，若非
      被告乙○○為了探求事實真相，交叉比對各項資料才好不容易尋得蛛絲馬跡，
      會使用此種怪異方式的人，恐怕除了原告甲○○之外，應該不會再有其他人，
      鈞院或許有疑問：原告甲○○為何如此作？一言以蔽之，因他早有不良居心，
      企圖索求不當利益，而強行灌水造成假象，真正不當得利者，並非被告乙○○
      ，而是原告甲○○！
　　ｅ也正因為原告甲○○在八十八年九月廿二日至八十九年八月廿五日這段期間沒
      有固定職業，當時他的弟弟有在作電器修理及通信方面的小生意，他才想承租
      系爭房屋準備再作類似的生意，所以被告乙○○主張系爭房屋是由原告甲○○
      承租，確是合情合理的事實。
　　原告是否使用系爭房屋：原告主張系爭房屋都是被告使用，偶而被告會叫他過
      去，所以他會在該處進進出出，被告否認之，事實上，被告購買系爭房屋後即
      交由原告承租使用，此部分被告已提出下列證據方法證明：
　　I證人羅悅文作證證明系爭房屋由原告承租，她曾受原告之託到系爭房屋拿東西
      ，有看到屋內都是原告的物品，原告自己也承認曾拜託證人羅悅文幫忙。
　　II證人楊秀娟及楊俊榮證明被告租住在位於高雄市○○路八五七號「宗泰當鋪」
      二樓。被告既然是住在高雄市，工作也在高雄市，則不可能又住在位於台南市
      之系爭房屋。
　　III系爭房屋所申請號碼為00－0000000的電話在八十九年十二月申請後
      即一直由原告使用，使用情形被告也一直沒有去過問，就連原告瞞著被告在九
      十年九月廿四日私自去辦理拆機，被告也是因為　鈞院九十二年七月廿五日庭
      訊時曉諭雙方可提出系爭房屋內有誰申請使用電話：：等事項，被告才試著到
      中華電信公司查詢才發現上情，而以原告申請拆機的時間九十年九月廿四日來
      看，剛好跟原告與人結怨導致所駕車牌號碼ＵＰ－二九○二藍色福特嘉年華自
      小客車在系爭房屋前怡安路二段五九七號前被嚴重砸毀的時間接近，足見是原
      告與人結怨怕人尋仇才緊急停掉電話，此點原告已承認有上揭車輛被砸以及承
      認上揭電話是由他個人去申請拆機錄第八頁及原告九十二年九月廿二日呈鈞院
      準備續三狀第一頁倒數第一行以下，但是原告始終無法交待，倘若他只是偶而
      在系爭房屋出入，則所駕車輛怎會被嚴重砸毀？而倘若是被告在使用系爭房屋
      ，則以被告從未與人結怨，實在沒有任何理由去申請停用電話，凡此均可證明
      系爭房屋確實是由原告承租使用　。
　　Ⅳ另系爭房屋旁「小亨利茶坊」（怡安路五九九之二號）之老闆呂柏泉原可證明
      原告居住在系爭房屋內，無奈因為呂柏泉甚難聯絡，被告不得已只好捨棄傳訊
      該名證人。
　　被告是否曾與原告居住於其父母家中（台南市○○○街一八四巷八號三樓之十
      ）長達八年時間？原告另又主張被告曾與其同住於父母家中（台南市○○○街
      一八四巷八號三樓之十）長達八年時間：：：云云，被告否認之，且此等荒謬
      之主張應由原告負舉證責任，但迄今也未見原告提出任何實質證據以實其說，
      尤其所謂的「八年」時間起迄時間為何？也未見原告提出合理說明，倘若以系
      爭房屋在八十九年三月間交屋為起點往前回溯八年，則原告所指「八年」之起
      點應為八十一年或更早，但以原告自己所提出上揭其父母居住之房屋權狀（建
      平五街一八四巷八號三樓之十）所示，該房屋是在民國八十四年六月三十日才
      興建完成，原告竟稱兩造在八十一年或更早就與其父母同住於上揭還未完成之
      房屋內，誠屬一派胡言，尤其被告是在八十二年時才認識原告，絕不可能在未
      認識之前的八十一年或更早就與原告及其父母住在一起，原告此項主張可謂瑕
      疵斑斑，絲毫無可信之處。
（二）法律上之爭點：
　　(1)原告支付系爭房屋之銀行貸款本息部分是基於何種法律關係（租賃或贈與）？
　　按原告支付系爭房屋之銀行貸款本息部分是基於租賃關係而應付租金，雖兩造
      間未訂有書面之租賃契約書，並以每月應繳之銀行貸款本息充作租金數額，此
      在民間亦是常見之現象，尤其被告因經濟較為寬裕還曾數度借款予原告，另又
      在八十九年八月間介紹原告至母親承攬之味全公司路竹廠擔任理貨工作主管，
      依此情形兩造間以上揭方式維持租賃關係也就不足為奇。
　　至於原告另稱其有房子出租予他人每月才收取五千元租金，不須另租三萬餘元
      「超高租金」之系爭房屋：：云云，但查根據原告所提出所謂出租予他人之房
      子為「台南市○○路五十一巷十五號之三」，依其權狀所示為七十九年建築完
      成之舊屋，且面積僅有七十六點五十四平方公尺（即均三十餘坪），又地處巷
      內，能出租「五千元」才是有超高之嫌，反觀被告所有之系爭房屋，地處台南
      市○○路與同安路兩條大馬路路口，對面為一廿四小時營業之加油站，附近並
      有夜市，且並為八十九年興建完成之新屋，同時為四層可同時作營業及住家用
      ，所以月租三萬餘元已是優待價，何來超高之有？再查原告於九十二年八月廿
      七日呈　鈞院民事準備書續二狀所附證物十三之三幀系爭房屋之照片，故意從
      較暗之角度拍攝企圖蒙蔽事實，被告已呈較符實況之系爭房屋照片四幀予鈞院
      參酌，請　鈞院勿受誤導。
　　退步言之，倘若　鈞院仍認為兩造未存在租賃關係，則以原告因有使用上揭房
      屋，則其所支出之款項亦屬使用系爭房屋之代價，不應要求返還。
　　(2)倘若依原告主張系爭是因為結婚而購買（被告否認之），則在兩造確定無法結
      婚後，原告依據何項法律關係請求返還已支出之貸款？原告主張依民法第一百
      七十九條及類推適用民法第九百七十九條之一規定，認為購買系爭房屋是預想
      「他日不結婚」作為「支付金錢為贈與方式」之解除條件，現兩造既然已無結
      婚之望，則認為被告有不當得利：：云云，但查兩造並無任何實質婚約關係，
      此乃原告自己也承認之事實已如上述，縱算曾經提過結婚（被告否認之），也
      與上揭民法第九百七十九條之一所規定情形不同，不得任意類推適用，尤其原
      告支付銀行貸款本息係屬使同系爭房屋之代價已如上述，原告甲○○於九十二
      年十一月十八日呈　鈞院之「爭點整理續狀」中已明確主張本件並非「附負擔
      」之贈與契約，也非意思表示錯誤，而是以「不結婚」作為金錢贈與契約之解
      除條件，進而主張本件解除條件已成就，而以民法第一百七十九條規定為請求
      權基礎：：云云，但查：所謂以「不結婚」作為金錢贈與契約的解除條件，一
      直是原告甲○○空口白話的片面主張，被告乙○○否認之，倘　鈞院不採被告
      乙○○之上揭租賃主張，而採原告甲○○之贈與契約主張，則因為原告一直無
      法提出任何證明上揭解除條件存在的絲毫證據，所以依其主張，本件亦只是單
      純贈與契約（被告乙○○仍否認之），該贈與契約早已合法生效，被告乙○○
      並無任何不當得利可言。
（三）茲針對原告甲○○於九十二年十二月十九日呈　鈞院「言詞辯論狀」之部分內
      容再予駁斥如下：
　　(1)原告甲○○聲稱：「相對人（即被告乙○○）「明明白白」表示「不會貪圖這
      些錢」．．．。即等同已完全明白，本件原告為「法律行為」時之動機也納入
      ，而為法律行為之一部分」（上揭言詞辯論狀第七頁第二行以下）。及「１.
      原告於支付本件系爭金錢之初始，即明白表示用意，並堅持以「帳戶」對「帳
      戶」之方式匯款，才有憑據。被告亦清楚表示『如果沒有結婚，或不在一起了
      ，不會貪圖這些錢，會把錢還你，或是把房子還你！』，原告並無「意思表示
      錯誤」，被告亦無「誤會」。２. 原告支付至九十年七月十二日後，九十一年
      十二月底前尚在味全路竹場做理貨工作時，被告曾要求原告：繼續替她繳系爭
      房屋貸款，或者，再多拿出其自行繳納貸款之部分給被告（註：因其後，被告
      自己繳納了一些錢），房子就過戶交還。【上開要求，遭原告拒絕】由此而見
      ，被告豈有「誤會」？原告又何來「意思表示錯誤」？」（上揭言詞辯論狀第
      八頁第一行以下）：：：云云，僅是原告甲○○未提出任何證據之片面之詞，
      被告乙○○否認之，尤其原告甲○○此項說詞極不合理之處在於倘若在購買系
      爭房屋當時兩造已論及婚嫁（被告乙○○仍否認之），則感情應是處於最佳狀
      態，而又購買系爭房屋準備結婚之用，又豈會同時煞風景地表示為了留下證據
      堅持以「帳戶」對「帳戶」之方式匯款，才有憑據，並要求被告乙○○承諾『
      如果沒有結婚，或不在一起了，被告乙○○不會貪圖這些錢，會把錢還原告甲
      ○○，或是把房子還原告甲○○！』如此作法無異早就預言要分離，顯然不合
      常情。
　　(2)原告甲○○另謂「對被告九十二年十一月廿六日所提的所謂「交叉比對」，駁
      斥如下：
　　被告所提被證廿一之說明一：八十九年十月廿六日原告先後存入十一萬七千元
      、三萬元，再轉匯至被告帳戶內，中間時間，穿插被告之「卡片提款」三萬元
      ，即謂「卡片」在原告手上？並以特殊手法自導自演，原告如此疲勞作啥？又
      何以不代表「被告就在原告身邊」？
　　說明二：被告於九十年一月九日存款再轉匯至被告帳戶，三日後，同一時間被
      告提領二萬元，原告提領三萬元，序號相連，又何以不代表「被告就在原告身
      邊」？．．云云，亦屬強詞奪理，茲再舉被告乙○○先前提呈之下列重要證據
      為證：被告乙○○於九十二年七月廿五日呈　鈞院檢呈狀所示對照表表二所示
      ：
　　I被告乙○○於高雄無摺存款一萬一千元（被告乙○○筆跡），此金額卻於十九
      分鐘後，於台南永康分行提款機中被提領，確認被告乙○○手中無存簿（所以
      無摺存款）及提款卡（十九分鐘無法由高雄趕至永康）。
　　II而原告甲○○此時人在台南永康分行臨櫃存款（原告甲○○筆跡，可證明原告
      甲○○人在台南永康分行），而其隨後也於同提款機提領現金，可見原告甲○
      ○確實持有被告乙○○之存簿及提款卡，不容置疑。」被告乙○○不可能先寫
      提款單再委託他人在高雄以無摺存款方式存入被告乙○○在泰銀行台南分行帳
      號00000000000000號之帳戶，再跑到從未去過的安泰銀行永康
      分行將之提領出來，所以當時「被告乙○○絕對不可能在原告甲○○身邊」。
      倘若如其所說被告乙○○正在他身邊（被告乙○○仍否認之），縱算為了留下
      證據，大可由原告甲○○將十一萬七千元直接匯入被告乙○○帳戶內即可，不
      須再作存提及二度匯款的方式，凡此均可證明當時被告乙○○確實不在原告甲
      ○○身邊。
　　(3)原告甲○○另又辯稱他不需要花費每筆十八元或三十元之匯款手續費，來作上
      揭奇怪行為，，，云云（詳上揭原告甲○○言詞辯論狀第十五頁倒數第一行以
      下）亦與事實不符，蓋因相同銀行之不同帳號間匯款不需匯款手續費，這也就
      是原告甲○○為何在相同之安泰銀行也設存款帳戶之原因。
三、證據：提出存入憑條影本三紙、交易明細表影本四份、提款機存提款對照表三份
    、提款記錄一份、兩造綜合存款簿影本各一份、寵物登記申請表及登記影本各五
    份、薪資資料影本十一份、安泰銀行利息收據、還本收據、水費收據各一份、電
    費收據二份、管理費收據一份、存證信函影本一份、照片四張、原告起訴書影本
    一份、被告不起訴處分書影本一份、被告財力證明資料九份、原告不動產登記謄
    本二份、支付命令影本一份、火險收據及保險單影本一份、約定書影本一份等為
    憑，並請求傳訊證人呂柏泉、楊秀娟、梁紘源、羅悅文等人。
、兩造不爭之事實：
（一）本件原告起訴主張：兩造本為男女朋友關係，於八十九年二月間，為預作日後
      結婚之打算，乃合意以被告名義購買房屋一幢，除購屋所需之稅金，代書費用
      及行政規費合計六萬三千八百八十二元均由原告繳納外，並由原告所屬安泰商
      業銀行，帳號：００９—４１—０１３３３３—５—００之帳戶及號：００９
      —000000000帳戶內，供被告繳納貸款扣款用，自八十九年四月二十
      九日起至九十年七月十二日止，轉帳金額共計九十六萬八千三百四十九元，二
      項合計為一百零三萬二千二百三十一元，嗣因被告於後另交其他友人，致當初
      合意購屋係為結婚定居之用之前條要件，已不復成就，而系爭標的房屋確實登
      記為被告所有，原告之所以支付前揭金額，係基於附解除條件之贈與，茲兩造
      既無法實現結婚之目的，此附解除條件之贈與當然失其效力，受贈人依民法第
      一百七十九條，自應將其所受利益返還於贈與人，原告基於民法第一百九十七
      條之規定，請求被告應返還原告前揭贈與之一百零三萬二千二百三十一元，及
      自起訴狀繕本送達被告之翌日起至清償日止，按週年利率百分之五計算之遲延
      利息，並陳明願供擔保請求宣告假執行等語。
（二）被告則否認原告前揭主張，另稱：原告所主張之一百零三萬二千二百三十一元
      中，被告實際收到之數額合計為五十四萬六千九百零四元，其中四十八萬八千
      零八十八元係支付八十九年四月至九十年六月之房租，另原告另於八十九年十
      月廿三日匯款一萬七千元、八十九年十月廿六日匯款三萬元及八十九年十二月
      七日匯款一萬一千八百十六元合計五萬八千八百一十六元，則係原告清償在八
      十九年五月二日向被告乙○○借款十一萬五千三百八十元之部分款項；其餘原
      告所主張之金額購買系爭房屋所支出之稅金、代書費用及行政規費合計「六
      萬三千八百八十二元」部分並非原告甲○○所支付，而是被告乙○○所支付。
      其他超過上揭數目部分則係原告利用當時持有被告乙○○在安泰商業銀行台
      南分行帳號000000000000存款帳戶之存摺及提款卡之便運用臨櫃
      存款、轉帳匯款、在提款機及櫃台提款等方式交錯運用，以奇怪的手法強行灌
      水造成外觀似乎有甚多金錢匯入被告乙○○存款帳戶內的假象。另對於原告所
      主張依民法第一百七十九條及類推適用民法第九百七十九條之一規定，認為購
      買系爭房屋是預想「他日不結婚」作為「支付金錢為贈與方式」之解除條件，
      現兩造既然已無結婚之望，則認為被告有不當得利部分，辯稱兩造並無任何實
      質婚約關係，縱算如原告所言，兩造曾經提過結婚（被告否認之），也與上揭
      民法第九百七十九條之一所規定情形不同，不得任意類推適用等語。
（三）依兩造前揭主張之內容，原告以民法第一百七十九條為請求權基礎，請求被告
      返還不當得利計一百零三萬二千二百三十一元，被告除對其收到五十四萬六千
      九百零四元部分不爭執外，對超過之數額則予以否認，另主張前揭金額中，四
      十八萬八千零八十八元係原告支付予被告之租金，五萬八千八百一十六元則係
      原告清償向被告乙○○之借款，否認兩造有成立附解除條件之贈與契約，並以
      縱如原告所稱，亦不能類推適用民法第九百七十九條之一規定，認為購買系爭
      房屋是預想「他日不結婚」作為「支付金錢為贈與方式」之解除條件，而依民
      法第一百七十九條之規定主張不當得利返還請求權等語。是本件原告之請求是
      否有理由，首應探原告是否得主張不當得利返還請求權，苟能依不當得利返還
      請求權請求被告返還原告所主張之贈與金額，再論及原告原贈與被告之數額，
      亦即被告應返還之數額。
肆、得心證之理由：
一、本件原告依民法第一百七十九條之規定，向被告主張不當得利返還請求權，依其
    主張略謂原告因基於兩造間原成立之日後結婚之意思而對被告為贈與，計有購屋
    所需之稅金，代書費用及行政規費六萬三千八百八十二元，及日後繳納貸款扣款
    用之轉帳金額共計九十六萬八千三百四十九元，此項贈與係屬「附解除條件之贈
    與」，以「兩造不結婚」為前揭贈與契約之解除條件，比照援引民法第九百七十
    九條之一之規定，認為解除條件已成就，兩造間之贈與契約不生效力，被告所受
    之贈與，其原因已不存在，原告自得依不當得利返還請求權之規定，請求被告返
    還所受之贈與。
二、惟按除解除條件之法律行為，於條件成就時失其效力，固為民法第九十九條第二
    項所明定，惟附條件之法律行為，非但其條件之成就或不成就須繫於不確定之偶
    然外，更須該條件未與公序良俗相違反者，始足當之，苟該條件有違反於公序良
    俗者，應認所附之條件係無效之約定。本件原告主張其對被告之贈與係以將來兩
    造不結婚為解除條件之贈與，惟縱在訂有婚約之情況下，依民法第九百七十五條
    之規定，婚約既不得請求強迫履行，更何況依原告之主張，兩造尚僅止於有日後
    結婚之想法而已，尚不足與訂有婚約之情況相比，是原告所主張之「日後兩造不
    結婚」之條件，顯已違反公序良俗，則以此為解除條件之法律行為，此條件當屬
    無效，應認兩造間之贈與係屬單純之贈與。
三、至於原告援引民法第九百七十九條之一：「因訂婚而為贈與者，於婚約無效、解
    除或撤銷時，當事人之一方，得請求他方返還贈與物」之規定，認兩造以日後不
    結婚為解除條件，得類推適用民法第九百七十九條之一之規定云云。按民法第九
    百七十五條雖規定婚約不得強迫履行，然婚約係男女雙方已決定結婚，在擇定日
    期舉行結婚典禮前之約定，男女雙方雖尚未依民法第九百八十二條所定公開儀式
    及二人以上之證人而為結婚，然雙方對於即將舉行結婚儀式，共組家庭之認識為
    屬一致，苟無特殊情況發生，雙方對於日後結婚之結果均不致有所疑慮，是以婚
    約亦屬民法親屬編所規範之訂立婚約之雙方，不論係基於習俗或其他原因，大都
    會交付一定之物品以為婚約之證明或憑籍。至於在訂立婚約後，如有特殊情況發
    生，造成婚約有無效、解除或撤銷之情事，則基於婚約而為之贈與究竟得否請求
    返還，因牽涉到是否有違反公序良俗之疑義，造成解釋上之紛擾，是以民法親屬
    編乃特別增訂第九百七十九條之一，明定在此情況下，當事人之一方得請求他方
    返還贈與物，此觀該條之立法理由自明，是民法第九百七十九條之一係屬特別規
    定，必須係在訂有婚約而為贈與時，如有婚約無效、解除或撤銷之情況下，始得
    請求返還贈與物，不符此情況之其他贈與，並無比附援引該條規定之餘地。本件
    縱如原告所言，其所為之贈與係基於日後結婚之意思而為贈與，然雙方間既無訂
    立婚約，自不得類推適用民法第九百七十九條之一之規定而為請求。
四、再原告主張其所附之解除條件「兩造不結婚」，究何所指？如何而得確認條件是
    否成就？蓋兩造間既無婚約存在，無法如訂有婚約者，在婚約無效、解除或撤銷
    等情況，均有一定之標準而為認定。而如何認定「兩造不結婚」之條件是否已成
    就？是否如原告所陳，有「因被告於後另交其他友人」之情況，即可認兩造不結
    婚之條件已成就，蓋現在兩造均未婚，且縱有一造或兩造均已結婚，亦不能絕對
    排除日後不會有其他情況發生之可能，是除非有一造已處於絕對不可能結婚之情
    況下，否則該解除條件永遠無法確定已成就，惟只要年滿十八歲（男）或十六歲
    （女）之人，只要無婚姻存在，縱使有離婚或其他情況發生，均有結婚能力，是
    原告所謂「兩造不結婚」之解除條件，無疑係永遠無法確定其是否發生之條件，
    益足認此解除條件確屬有違公序良俗而無任何意義存在。
五、綜上所陳，本件原告依其所述，其所主張之解除條件係違反公序良俗，雙方間之
    贈與應視為無條件，無所謂條件成就或不成就，且依現今情況，亦無從認所附之
    解除條件「兩造不結婚」是否已成就，則原告以解除條件已成就云云，認雙方間
    之贈與契約其後原因已不存在為由，依民法第一百七十九條之規定，請求被告返
    還不當得利云云，自有未合，其主張之請求權既不成立，已無庸審認兩造間就數
    額之爭議，而其假執行之聲請亦失所附麗，均應駁回。
六、兩造其餘主張及所提證據與本院上開論斷無涉或無違，不予贅述。
七、據上論結：本件原告之訴為無理由，並依民事訴訟法第七十八條，判決如主文。
中　　　華　　　民　　　國　　九十三　　年　　　二　　　月　　十　八　　日
　                            臺灣台南地方法院民事第一庭
~B法　　　官　王國忠
右為正本係照原本作成
如對本判決不服，須於判決送達後二十日內向本院提出上訴狀
中　　　華　　　民　　　國　　九十三　　年　　　二　　　月　　二十五　　日
~B法院書記官　孫鈴堯
